【裁判字號】    95,易,1658
【裁判日期】    951016
【裁判案由】    竊盜等
【裁判全文】
臺灣板橋地方法院刑事判決              95年度易字第1658號
公  訴  人  臺灣板橋地方法院檢察署檢察官
被      告  甲○○
上列被告因竊盜等案件，經檢察官提起公訴（95年度偵字第1064
6 號），本院合議庭以裁定進行簡式審判程序，判決如下：
    主  文
甲○○連續意圖為自己不法之所有，以不正方法由自動付款設備
取得他人之物，處有期徒刑肆月，如易科罰金，以參佰元折算壹
日。緩刑貳年。
    事  實
一、甲○○與乙○○係夫妻關係；甲○○前於民國93年11月25日
    ，在其當時位於臺北縣三重市○○路○ 段65巷10號7 樓住處
    ，因代收聯邦商業銀行（下稱聯邦銀行）以掛號郵件寄予乙
    ○○之卡號0000000000000000號信用卡，因而知悉該信用卡
    有預借現金之功能及預借現金之密碼；嗣甲○○因積欠信用
    卡卡債，無力清償，急需現金週轉，竟思利用前揭信用卡之
    預借現金功能領款支應，乃於93年12月13日，未得乙○○之
    同意或授權，即自行取走乙○○之前揭信用卡（竊盜部分業
    經乙○○撤回告訴，詳後述），並基於意圖為自己不法所有
    之概括犯意，先後於如附表所示之時間（起訴書誤載為自93
    年12月13日起至95年2 月間止），前往設置於臺北縣中和市
    、永和市、三重市等地區之自動提款機（各提款機所屬金融
    機構詳附表），連續以將前揭信用卡插入自動提款機並輸入
    正確預借現金密碼之不正方法，提領新臺幣（下同）3,000
    元至2 萬元不等之款項（各次提領金額詳附表），致該自動
    提款機之識別系統發生錯誤，誤認係持卡人本人欲預借現金
    ，而如數給付各次提領金額之現金，甲○○以此方式前後計
    得款252,500 元（起訴書誤載為196,955 元）；期間甲○○
    為避免遭乙○○察覺，乃多次自行或指示不知情之友人繳付
    各期最低應繳金額以上之款項予聯邦銀行。嗣於95年3 月間
    ，因甲○○未能繳付當期最低應繳金額之款項，經聯邦銀行
    通知乙○○後，乙○○發覺有異而向聯邦銀行查詢，始知悉
    上情。
二、案經臺北市政府警察局內湖分局移請臺灣板橋地方法院檢察
    署檢察官偵查起訴。
    理  由
一、上揭事實，業據被告甲○○於偵查中及本院審理時坦白承認
    ，核與被害人乙○○於偵查中及本院準備程序中所指訴之情
    節相符，並有被告及被害人乙○○之戶籍資料查詢單、聯邦
    銀行信用卡中心爭議交易聲明書、歷史帳單、聯邦銀行95年
    6 月29日（95）聯銀信卡字第3741號函文及檢附之信用卡交
    易明細表等各1 份在卷可稽，及被告自行提出之前揭聯邦銀
    行卡號0000000000000000號信用卡1 枚扣案可資佐證；
    本件事證明確，被告犯行堪以認定。
二、按被告行為後，94年2 月2 日修正公布之刑法部分修正條文
    ，業於95年7 月1 日施行。修正後刑法第2 條第1 項規定：
    「行為後法律有變更者，適用行為時之法律。但行為後之法
    律有利於行為人者，適用最有利於行為人之法律」，上揭條
    文係規範行為後法律變更所生新舊法律比較適用之準據法，
    於刑法修正施行後，應適用上揭條文之規定，為「從舊從輕
    」之比較。又法律變更之比較適用，比較時應就罪刑有關之
    共犯、未遂犯、想像競合犯、牽連犯、連續犯、結合犯，以
    及累犯加重、自首減輕暨其他法定加減（如身分加減）與加
    減例等一切情形，綜其全部罪刑之結果而為比較；且就比較
    之結果，須為整體之適用，不能割裂分別適用各該有利於行
    為人之法律，此即法律變更之比較適用所應遵守之「罪刑綜
    合比較原則」及「擇用整體性原則」（最高法院24年上字第
    4634號判例、27年上字第2615號判例、95年第8 次刑事庭會
    議決議意旨參照）。茲就與本案相關之刑法修正前、後條文
    之比較，分述如下：
  (一)罰金刑部分：修正前刑法第33條第5 款原規定：「罰金：（
    銀元）1 元以上」，且刑法分則編各罪所定罰金刑之貨幣單
    位，原亦均為銀元，本件被告所犯刑法第339 條之2 第1 項
    之罪（詳後述），其法定之罰金刑為「（銀元）1 萬元以下
    」，依現行法規所定貨幣單位折算新臺幣條例第2 條規定折
    算為新臺幣後，上開罰金刑之數額為「新臺幣3 元以上、3
    萬元以下」；而修正後刑法第33條第5 款則規定：「罰金：
    新臺幣1,000 元以上，以百元計算之」，且與該刑法修正條
    文同於95年7 月1 日起施行之增訂刑法施行法第1 條之1 復
    規定：「中華民國94年1 月7 日刑法修正施行後，刑法分則
    編所定罰金之貨幣單位為新臺幣（第1 項）。94年1 月7 日
    刑法修正時，刑法分則編未修正之條文定有罰金者，自94年
    1 月7 日刑法修正施行後，就其所定數額提高為30倍。但72
    年6 月26日至94年1 月7 日新增或修正之條文，就其所定數
    額提高為3 倍（第2 項）」，依上開修正後之規定，刑法第
    339 條之2 第1 項所定之罰金刑，其數額為「新臺幣1,000
    元以上、3 萬元以下」，即其罰金之最低數額較諸修正前為
    提高；比較新舊法之結果，修正後之規定，並未較有利於被
    告。
  (二)連續犯部分：修正前刑法第56條原規定：「連續數行為而犯
    同一罪名者，以一罪論。但得加重其刑至二分之一」，修正
    後之刑法已刪除上開連續犯之條文規定；本件被告多次以不
    正方法由自動付款設備取得他人之物犯行，係基於概括犯意
    反覆為之（詳下述），依修正前刑法第56條連續犯之規定，
    僅以一罪論，並得加重其刑，而修正後之刑法既已刪除上開
    連續犯之規定，則被告多次犯罪行為，即應就各次行為分別
    論罪科刑，再依數罪併罰之規定分論併罰；比較新舊法之結
    果，修正後之規定，並未較有利於被告。
  (三)易科罰金之折算標準部分：修正前刑法第41條第1 項前段原
    規定：「犯最重本刑為5 年以下有期徒刑以下之刑之罪，而
    受6 個月以下有期徒刑或拘役之宣告，因身體、教育、職業
    、家庭之關係或其他正當事由，執行顯有困難者，得以1 元
    以上3 元以下折算1 日，易科罰金」，而依當時有效之罰金
    罰鍰提高標準條例第2 條（已於95年7 月1 日刪除生效）前
    段規定，就上開數額提高為100 倍折算1 日，亦即修正前刑
    法第41條第1 項前段所規定之易科罰金折算標準，係以銀元
    100 元至300 元折算1 日，依現行法規所定貨幣單位折算新
    臺幣條例第2 條規定折算為新臺幣後，係以新臺幣300 元至
    900 元折算1 日；另修正後之刑法第41條第1 項前段則規定
    ：「犯最重本刑為5 年以下有期徒刑以下之刑之罪，而受6
    個月以下有期徒刑或拘役之宣告者，得以新臺幣1,000 元、
    2,000 或3,000 元折算1 日，易科罰金」，亦即修正後刑法
    第41條第1 項前段所規定之易科罰金折算標準，係以新臺幣
    1,000 元、2,000 元或3,000 元折算1 日；比較新舊法之結
    果，修正後之規定，並未較有利於被告。
  (四)綜上修正前、後刑法規定比較之結果，修正後之刑法規定並
    未較有利於被告，揆諸前揭說明，本件自應適用被告行為時
    即修正前之刑法規定。末按犯罪在刑法修正施行前者，於刑
    法修正施行後，緩刑之宣告，應適用修正後刑法第74條之規
    定（最高法院95年第8 次刑事庭會議決議意旨七、參照）；
    是本件關於緩刑之宣告，應直接適用修正後之刑法第74條規
    定，無須另行比較新舊法，此併予敘明。
三、核被告所為，係犯刑法第339 條之2 第1 項以不正方法由付
    款設備取得他人之物罪。被告多次以不正方法由付款設備取
    得他人之物犯行，時間緊接，手法相同，所犯係構成要件相
    同之罪，顯係基於概括之犯意反覆為之，為連續犯，應依修
    正前刑法第56條規定以一罪論，並加重其刑。爰審酌被告僅
    因一時無力清償負欠之信用卡債務，即任意利用他人信用卡
    預借現金功能提領現金，且前後所提領款項達25萬餘元，其
    行為對於金融交易安全之危害非輕，惟犯後坦承犯行，態度
    尚稱良好等一切情狀，量處如主文所示之刑，並依修正前刑
    法第41條第1 項前段、修正前罰金罰鍰提高標準條例第2 條
    規定，諭知易科罰金之折算標準。又被告未曾因故意犯罪受
    有期徒刑以上刑之宣告，有臺灣高等法院被告前案紀錄表1
    份附卷可按，其因負欠卡債急於償還，一時失慮，致觸法網
    ，且被告係利用其配偶乙○○之信用卡提領現金，並未另以
    不法之方式取得他人之信用卡供己使用，而被告於事發後，
    亦積極與銀行處理本件預借現金債務，深具悔意，本院認被
    告經此偵審程序之教訓後，應知所警愓，而無再犯之虞，因
    認對被告所處之刑以暫不執行為適當，爰依刑法第74條第1
    項第1 款規定，併予宣告緩刑，以啟自新。
四、公訴意旨另以：被告於93年11月25日，在其當時位於臺北縣
    三重市○○路○ 段65巷10號7 樓住處，代收告訴人即其配偶
    乙○○所有、由聯邦銀行以掛號郵件寄發之前揭卡號000000
    0000000000號信用卡1 張後，竟意圖為自己不法之所有，竊
    取前揭信用卡，因認被告此部分之行為，另涉犯刑法第320
    條第1 項之竊盜罪嫌。
  (一)按告訴乃論之罪，告訴人於第一審辯論終結前，得撤回其告
    訴，刑事訴訟法第238 條第1 項定有明文。又告訴經撤回者
    ，應諭知不受理之判決，同法第303 條第3 款亦定有明文。
  (二)經查，告訴人乙○○告訴被告此部分之竊盜犯行，公訴人認
    被告係犯刑法第320 條第1 項之竊盜罪，而告訴人乙○○與
    被告係配偶關係，為配偶間之竊盜，依同法第324 條第2 項
    規定，須告訴乃論；茲據告訴人乙○○於95年5 月25日檢察
    官訊問時，當庭表示不再對被告提出本件竊盜之告訴（見臺
    灣板橋地方法院檢察署95年度偵字第10646 號偵查卷宗第34
    頁之訊問筆錄），嗣其復於本院95年10月2 日準備程序中，
    當庭確認其上開於檢察官訊問時所言，係撤回本件竊盜告訴
    之意（見本院95年10月2 日準備程序筆錄第2 至第3 頁）；
    是被告此部分配偶間竊盜犯行，既經告訴人乙○○撤回告訴
    ，依前揭條文規定，原應諭知不受理之判決，惟公訴人認此
    部分與前揭被告經論罪科刑之以不正方法由自動付款設備取
    得他人之物犯行間，有修正前刑法第55條後段所規定方法結
    果之牽連關係，屬裁判上一罪，爰不另為不受理判決之諭知
    ，附此敘明。
據上論斷，應依刑事訴訟法第273 條之1 第1 項、第299 條第1
項前段，刑法第2 條第1 項前段、第339 條之2 第1 項、第74條
第1 項第1 款，修正前刑法第56條、第41條第1 項前段，修正前
罰金罰鍰提高標準條例第2 條，判決如主文。
本案經檢察官沈志成到庭執行職務
中    華    民    國    95    年    10    月    16    日
                  刑事第十五庭  法  官  劉景宜
以上正本證明與原本無異
如不服本判決應於送達後10日內向本院提出上訴狀
                                書記官  謝秀青
中    華    民    國    95    年    10    月    19    日
附表
  ┌───────────┬─────────┬──────────┐
  │    時        間      │  自動提款機所屬  │  金          額    │
  │      （民國）        │  金融金構        │    （新臺幣）      │
  ├───────────┼─────────┼──────────┤
  │93.12.13上午08：50：10│國泰世華商業銀行  │             20,000 │
  ├───────────┼─────────┼──────────┤
  │93.12.15下午09：30：39│聯邦商業銀行      │             20,000 │
  ├───────────┼─────────┼──────────┤
  │93.12.16上午09：30：23│台北銀行          │             20,000 │
  ├───────────┼─────────┼──────────┤
  │93.12.17下午12：10：06│台北銀行          │             20,000 │
  ├───────────┼─────────┼──────────┤
  │93.12.17下午12：11：24│台北銀行          │             20,000 │
  ├───────────┼─────────┼──────────┤
  │93.12.22上午10：57：03│彰化銀行          │             20,000 │
  ├───────────┼─────────┼──────────┤
  │93.12.24下午05：14：42│中國信託商業銀行  │             20,000 │
  ├───────────┼─────────┼──────────┤
  │93.12.25上午05：57：18│安泰商業銀行      │             20,000 │
  │                      │永和分行          │                    │
  ├───────────┼─────────┼──────────┤
  │94.1.2下午06：30：18  │中國信託商業銀行  │             20,000 │
  ├───────────┼─────────┼──────────┤
  │94.1.2下午09：39：18  │中國信託商業銀行  │             10,000 │
  ├───────────┼─────────┼──────────┤
  │94.1.24上午03：02：38 │中國信託商業銀行  │             10,000 │
  ├───────────┼─────────┼──────────┤
  │94.2.9上午11：17：35  │華南銀行          │              7,000 │
  ├───────────┼─────────┼──────────┤
  │94.4.4下午02：32：55  │台北銀行          │              8,500 │
  ├───────────┼─────────┼──────────┤
  │94.4.26下午02：43：03 │中國信託商業銀行  │              3,000 │
  ├───────────┼─────────┼──────────┤
  │94.5.30下午05：03：20 │台北銀行          │              5,000 │
  ├───────────┼─────────┼──────────┤
  │94.6.7下午07：27：00  │中國信託商業銀行  │              4,000 │
  ├───────────┼─────────┼──────────┤
  │94.7.7上午06：49：29  │台北銀行          │              6,000 │
  ├───────────┼─────────┼──────────┤
  │94.8.4上午10：00：18  │中國信託商業銀行  │              6,000 │
  ├───────────┼─────────┼──────────┤
  │94.9.14上午10：46：19 │中國信託商業銀行  │              5,000 │
  ├───────────┼─────────┼──────────┤
  │94.10.11下午05：17：00│建華商業銀行      │              4,000 │
  ├───────────┼─────────┼──────────┤
  │94.11.4下午01：34：23 │中國信託商業銀行  │              4,000 │
  └───────────┴─────────┴──────────┘
附錄本案論罪科刑法條全文：
中華民國刑法第339條之2第1項
（違法由自動付款設備取得他人之物之處罰）
意圖為自己或第三人不法之所有，以不正方法由自動付款設備取
得他人之物者，處3 年以下有期徒刑、拘役或1 萬元以下罰金。


司法院資訊處製作；財團法人民間司法改革基金會備份。
